臺灣高等法院臺南分院刑事裁定
111年度聲字第56號
聲  請  人  臺灣高等檢察署臺南檢察分署檢察官
受  刑  人  趙明瑞
上列聲請人因受刑人數罪併罰有二裁判以上，聲請定其應執行之
刑(111年度執聲字第23號)，本院裁定如下：
    主  文
趙明瑞所犯如附表所示各罪所處之刑，應執行有期徒刑伍年捌月
。
    理  由
一、聲請意旨略以：上列受刑人趙明瑞因毒品危害防制條例等數
    罪，先後經判決確定，如受刑人定應執行刑案件一覽表，應
    依刑法第53條及第51條第5款規定，定其應執行之刑，爰依
    刑事訴訟法第477條第1項聲請裁定等語。
二、按裁判確定前犯數罪者，併合處罰之。但有下列情形之一者
    ，不在此限：㈠、得易科罰金之罪與不得易科罰金之罪。㈡、
    得易科罰金之罪與不得易服社會勞動之罪。㈢、得易服社會
    勞動之罪與不得易科罰金之罪。㈣、得易服社會勞動之罪與
    不得易服社會勞動之罪。前項但書情形，受刑人請求檢察官
    聲請定應執行刑者，依第51條規定定之；數罪併罰，有二裁
    判以上者，依第51條規定，定其應執行之刑；依刑法第53條
    及第54條應依刑法第51條第5款至第7款之規定，定其應執行
    刑者，由該案犯罪事實最後判決之法院之檢察官，聲請該法
    院裁定之，刑法第50條、第53條，刑事訴訟法第477條第1項
    分別定有明文。查受刑人因犯附表編號1至5所示之罪，分別
    經臺灣臺南地方法院及最高法院判決如附表編號1至5所示之
    刑確定在案，有附表所示之判決書及臺灣高等法院被告前案
    紀錄表在卷可稽。茲受刑人所犯如附表編號1、2所示得易科
    罰金之罪及如附表編號5所示得易服社會勞動之罪，與附表
    編號3、4所示不得易科罰金及不得易服社會勞動之罪，雖有
    刑法第50條第1項但書規定，不得併合處罰情事，惟受刑人
    已依刑法第50條第2項規定請求檢察官向本院聲請合併定應
    執行刑，有數罪併罰聲請狀在卷可憑(見本院卷第4頁)。且
    本院為犯罪事實最後判決之法院，是檢察官聲請本院合併定
    其應執行之刑，核屬正當。
三、又法律上屬於自由裁量之事項，有其外部性界限及內部性界
    限，並非概無拘束。依據法律之具體規定，法院應在其範圍
    選擇為適當之裁判者，為外部性界限；而法院為裁判時，應
    考量法律之目的及法律秩序之理念所在者，為內部性界限。
    法院為裁判時，二者均不得有所踰越。在數罪併罰，有二裁
    判以上，定其應執行刑之案件，法院所為刑之酌定，固屬自
    由裁量之事項，然仍應受前揭外部性界限及內部性界限之拘
    束（最高法院80年台非字第473號判決要旨參照）。另刑事
    訴訟法第370條於民國103年6月4日修正公布，增訂第2項「
    前項所稱刑，指宣告刑及數罪併罰所定應執行之刑」、第3
    項「第一項規定，於第一審或第二審數罪併罰之判決，一部
    上訴經撤銷後，另以裁定定其應執行之刑時，準用之」等規
    定，已針對第二審上訴案件之定應執行刑，明定有不利益變
    更禁止原則之適用；而分屬不同案件之數罪併罰，倘一裁判
    宣告數罪之刑，曾經定其應執行刑，再與其他裁判宣告之刑
    定其應執行刑時，在法理上亦應同受此原則之拘束；縱原屬
    同一案件數罪，曾經定其應執行刑後，僅部分數罪再與其他
    裁判宣告之刑，合併定其應執行刑，就所餘之數罪另定其應
    執行刑時，仍應受前開原則之拘束，並應與另數罪併罰所定
    應執行刑之結果，為整體合一的觀察，不得諭知較前各定刑
    之總和為重之執行刑，始能貫徹前述條文規範目的，乃法理
    之當然。如此見解、作法，於法官工作負擔，雖然增加不少
    ，但於受刑人利益影響卻大，權衡結果，仍應如此詳察妥處
    ，才能符合並實現司法為民的現代進步理念（最高法院107
    年台抗字第926號裁判意旨參照）。
四、本件受刑人所犯如附表所示之罪，經臺灣臺南地方法院及本
    院先後判處如附表所示之刑，有各該裁判書附卷可稽。則依
    上揭說明，本院於本件定應執行刑時，不得逾越刑法第51條
    第5款所定法律之外部界限，即不得重於附表編號1至5所示
    有期徒刑總和，至於附表編號3至5所示之罪前經本院定應執
    行有期徒刑5年5月，雖因最高法院就附表編號5所示之罪所
    處之刑予以撤銷改判，本院先前就附表編號3至5所示之罪所
    處之刑所定應執行刑，亦失所附麗，然依前述說明，本案併
    罰罪刑所定之執行刑，自應與上開相關聯之各罪為整體之合
    一觀察，總和刑期不得逾曾裁判定應執行刑加上尚未定刑之
    宣告刑所形成之內部界限，始稱適法，故本院於本件定受刑
    人之應執行刑時，仍應審酌本院先前就附表編號3至5曾判決
    所定之應執行刑，是本院在上開外部性及內部性界限範圍內
    ，並審酌被告所犯附表編號1至5所示之罪，均係犯罪質相同
    或類似之持有、轉讓或販賣毒品，責任非難重複之程度甚高
    ，附表編號2至5所示之罪，各該犯罪時間相近，再考量本院
    先前就附表編號3至5所示罪刑，曾於判決時所定之應執行刑
    ，併參考受刑人於數罪併罰聲請狀表示從輕定刑之意見等情
    ，兼衡刑罰經濟與公平、比例等原則，而為整體評價後，定
    如主文所示之應執行刑。至受刑人所犯附表編號1、2所示之
    罪，雖經法院判處6月以下之有期徒刑，合於刑法第41條第1
    項前段得易科罰金之規定，並已由法院諭知易科罰金之折算
    標準，惟因本案合併定應執行刑之罪中，另有附表編號3至5
    所示之罪所處之刑不得易科罰金，依司法院釋字第144號解
    釋，上開各罪合併定應執行刑之結果，自亦不得易科罰金，
    無須再諭知易科罰金之折算標準，併此敘明。
五、依刑事訴訟法第477條第1項，刑法第50條、第53條、第51條
    第5款，裁定如主文。　　　　　　　
中　　華　　民　　國　　111 　年　　1 　　月　　20　　日
                  刑事第六庭    審判長法　官  張瑛宗
                                      法　官  林逸梅
                                      法　官  李秋瑩
以上正本證明與原本無異。
如不服本裁定，應於收受本裁定後五日內向本院提出抗告狀。
　　　　　　　　　　　　　　　　　　　書記官  劉紀君
中　　華　　民　　國　　111 　年　　1 　　月　　20　　日